臺灣高等法院臺南分院刑事裁定
110年度毒抗字第767號
抗  告  人  
即  被  告  林家吉


上列抗告人因聲請觀察勒戒案件，不服臺灣臺南地方法院中華民
國110年9月1日裁定(110年度毒聲字第888號)，提起抗告，本院
裁定如下：
    主  文
抗告駁回。
    理  由
一、抗告意旨略以：檢察官依刑事訴訟法第253條之2第1項第6款
    規定為緩起訴前，應徵詢醫療機構之意見，必要時，並得徵
    詢其他相關機關（構）意見，另戒癮治療實施對象為施用第
    一級、第二級毒品者，而被告有下列情事之一時，不適合為
    附命戒癮治療之緩起訴處分，但無礙其完成戒癮治療之期程
    者，不在此限：一、緩起訴處分前，因故意犯他罪，經檢察
    官提起公訴或判決有罪確定；二、緩起訴處分前，另案撤銷
    假釋等待入監服刑；三、緩起訴處分前，另案羈押或執行有
    期徒刑，此毒品危害防制條例第24條第3項、毒品戒癮治療
    實施辦法及完成治療認定標準（下稱：毒品戒癮治療實施辦
    法）第2條第1項、第2項定有明文。抗告人即被告前無因施
    用毒品經觀察、勒戒或強制戒治紀錄，亦無毒品戒癮治療實
    施辦法第2條第2項但書所示不宜予緩起訴之情形，檢察官在
    偵查中亦口頭同意為附命戒癮治療之緩起訴處分，原審裁定
    未斟酌上情，裁定檢察官觀察、勒戒之聲請，應有未當，抗
    告請求撤銷原裁定，駁回檢察官之聲請。
二、經查，被告林家吉於民國110年7月26日17時50分許為警採得
    之尿液，經送請臺南市政府衛生局檢驗，經該局以液相層析
    串聯質譜儀法檢驗，結果呈安非他命類毒品陽性反應等情，
    有臺南市政府衛生局濫用藥物尿液檢驗報告、送驗尿液編號
    及真實姓名對照表編號名冊、勘察採證同意書在卷可查。而
    施用甲基安非他命後24小時內，約有施用劑量之百分之70由
    尿中排出，經人體可代謝出甲基安非他命原態及其代謝物安
    非他命，經實驗結果，毒品於尿液中排出之最長時限，因研
    究對象、使用劑量之多寡、實驗條件或研究角度等不同，結
    果及其呈現方式亦不同，故除參考相關文獻之資料，仍需依
    個案狀況做研判，一般可檢出甲基安非他命成分之最長時間
    為1至5天等節，有改制前行政院衛生署管制藥品管理局97年
    12月31日管檢字第0970013096號函可稽。故被告經採尿送驗
    既經液相層析串聯質譜儀分析法檢驗，結果呈安非他命類毒
    品陽性反應，則其於110年7月26日17時50分為警採尿時間往
    前回溯96小時內之某時，確有施用第二級毒品甲基安非他命
    1次之犯行，應堪認定。被告坦承有在臺南市新市區某道路
    旁施用甲基安非他命，雖其就施用時間陳稱：在110年7月21
    日，然其所述之施用時間與前述尿液檢驗報告所揭示之情形
    不符，應係其誤記，尚難採信，併此敘明。
三、按毒品危害防制條例就施用毒品「初犯」或「三年後再犯」
    （依109年1月15日修正公布，同年7月15日生效之毒品危害
    防制條例第20條第3項、第23條第2項規定，由「五年後再犯
    」縮短為「三年後再犯」）之處遇，本「除刑不除罪」原則
    ，以觀察、勒戒或強制戒治代替刑罰之矯治功能，施用毒品
    本身仍屬合致構成要件之違法且有責之犯罪行為。檢察官就
    上開施用毒品者，原則上應依該條例第20條第1項規定及第2
    3條第2項規定反面解釋，聲請法院裁定令入勒戒處所觀察、
    勒戒，例外於參酌刑法第57條所列事項及公共利益之維護，
    認以緩起訴為適當時，始得例外為命完成戒癮治療之緩起訴
    處分，該條例第24條第1項定有明文。
四、本院之判斷
　㈠觀察、勒戒之規定，乃導入一療程觀念，針對受處分人將來
    之危險所為預防、矯治措施之保安處分，目的係在戒除行為
    人施用毒品身癮及心癮之措施，以達教化與治療之目的。被
    告究否適宜緩起訴，事屬檢察官之職權範圍，除檢察官審酌
    個案情形，依毒品危害防制條例第24條第1項為附完成戒癮
    治療之緩起訴處分，可排除適用外，凡經檢察官聲請，法院
    僅得依法裁定令入勒戒處所觀察、勒戒，以查其是否仍有施
    用毒品傾向，並據以斷定幫助被告徹底戒毒之方法，法院尚
    無自由斟酌以其他方式替代之權。
　㈡查被告前無經法院裁定令施以觀察、勒戒或強制戒治等保安
    處分執行完畢之紀錄，有臺灣高等法院被告前案紀錄表在卷
    可查，則被告本件上述施用第二級毒品甲基安非他命之行為
    係「初犯」，依前揭說明，應依新法規定，對被告施以上開
    保安處分之處遇。又依前述被告前案紀錄，被告前因違反槍
    砲彈藥刀械管制條例等案件，經原審法院判處應執行有期徒
    刑6年8月，並經本院於110年8月20日駁回其上訴；另又因犯
    放火燒燬他人之物罪，經原審法院於110年8月20日判處有期
    徒刑1年6月，足見被告在其上述犯罪之審理過程中，猶仍未
    知警惕，再犯本件施用毒品犯行，其可否遵守法規範而得以
    透過命戒癮治療之方式自力戒除所染上之毒癮，實有疑慮，
    且依被告上述案件之審理進程觀之，被告確有因判決確定而
    入監服刑之高度可能，且刑度非輕，可否順利完成需較長時
    間之戒癮治療等機構外處遇，亦有疑慮。是本件檢察官未選
    擇以緩起訴並附命被告接受戒癮治療之途徑，而選擇向原審
    聲請將被告送觀察、勒戒，其裁量並無不當或違法之處。
　㈢被告雖以其不合毒品戒癮治療實施辦法第2條第2項但書所示
    不宜予緩起訴之情形及檢察官在偵查中亦口頭同意為附命戒
    癮治療之緩起訴處分為由，指摘原審裁定其觀察勒戒為不當
    。惟依前所述，檢察官就應否對施用毒品之行為人施以觀察
    、勒戒處分，本即有裁量之權，而毒品戒癮治療實施辦法第
    2條第2項但書所示之情形，係列舉不適合附命緩起訴處分之
    情形，並非限制檢察官裁量權限，認與該些情形不合者，檢
    察官即須為附命戒癮治療之緩起訴處分，不得聲請觀察、勒
    戒。另如前所述，被告依其前案紀錄觀之，確有不宜給予附
    命戒癮治療緩起訴處分之情事，檢察官之裁量並無不當或違
    法之處，被告以其無毒品戒癮治療實施辦法第2條第2項但書
    所示之情形，認檢察官未對其為附命戒癮治療緩起訴處分為
    不當，應無所據，其以此指摘原審裁定不當，此部分抗告應
    無理由。又卷內並無檢察官同意給予被告附命戒癮治療緩起
    訴處分之記載，且檢察官就被告本次施用毒品犯行，業已經
    其裁量被告個案情形後，向原審聲請觀察、勒戒，被告以原
    審未考慮檢察官口頭同意為附命戒癮治療緩起訴處分，所為
    觀察勒戒處分為不當，亦屬無據，此部分抗告亦無理由。綜
    上所述，本件抗告為無理由，應予駁回。
五、據上論斷，應依刑事訴訟法第412條，裁定如主文。
中　　華　　民　　國　　110 　年　　9 　　月　　27　　日
                  刑事第五庭    審判長法　官  蔡廷宜
                                      法　官  翁世容
                                      法　官  林坤志
以上正本證明與原本無異。
不得再抗告。
　　　　　　　　　　　　　　　　　　　書記官  凌昇裕
中　　華　　民　　國　　110 　年　　9 　　月　　27　　日